【裁判字號】    91,易,547
【裁判日期】    920129
【裁判案由】    傷害等
【裁判全文】
臺灣宜蘭地方法院刑事判決                          九十一年度易字第五四七號
    公  訴  人  臺灣宜蘭地方法院檢察署檢察官
    被      告  丙○○    男  .
                乙○○○  女  .
右列被告因傷害等案件，經檢察官提起公訴（九十一年度偵字第二五四八、二八○七
號），本院判決如左：
    主  文
丙○○於公務員依法執行職務時，當場侮辱，累犯，處有期徒刑月，如易科罰金，
以佰元折算壹日；又連續傷害人之身體，累犯，處有期徒刑肆月，如易科罰金，以
佰元折算壹日；又連續以加害生命之事，恐嚇他人致生危害於安全，累犯，處有期
徒刑肆月，如易科罰金，以佰元折算壹日。應執行有期徒刑玖月，如易科罰金，以
佰元折算壹日。
乙○○○傷害人之身體，處罰金仟元，如易服勞役，以佰元折算壹日。
    事  實
一、丙○○前於民國八十八年間因傷害案件，經臺灣高等法院於八十七年十月六日以
    八十七年度上易字第五四八○號刑事判決判處有期徒刑四月確定，於八十七年十
    一月十六日易科罰金執行完畢；丙○○再因妨害自由、傷害案件，經臺灣板橋地
    方法院於九十一年七月三日以九十一年度易字第一二六九號刑事判決各判處有期
    徒刑三月，並定應執行刑有期徒刑四月確定，於九十一年八月二十二日易科罰金
    執行完畢。詎丙○○猶不知悔改，於九十一年九月二十九日晚間七時二十分許，
    至朱文獻位於宜蘭縣冬山鄉○○村○○路八十八號之住處飲酒，嗣兩人發生口角
    衝突，丙○○即徒手毆打朱文獻（此部分業據朱文獻於偵查中撤回告訴），適朱
    添泉、乙○○○、朱陳鳳嬌、甲○○至前揭處所，於朱陳鳳嬌出言質問丙○○為
    何毆打朱文獻，而甲○○亦上前與丙○○為理論，丙○○隨即離去，嗣經過約三
    十分鐘許，丙○○折返前揭處所，竟基於傷害之概括犯意，徒手將甲○○拖往戶
    外毆打，致甲○○受有雙膝擦傷、左大足趾擦傷等傷害。乙○○○因見其子甲○○被毆打，即基於傷害之犯意，持掃把毆打丙○○，丙○○則基於上開傷害之概
    括犯意，隨手持木棍毆打乙○○○，丙○○與乙○○○於此互毆過程中，乙○○○因此受有頭部外傷、右前臂及左足擦傷等傷害；丙○○則受有左臉頰擦傷、右
    腰肌肉疼痛、右腳掌二處擦傷、左膝擦傷等傷害，於衝突間丙○○基於恐嚇之概
    括犯意，以「明天要讓你消失在這世間」、「要殺你全家」等語恐嚇乙○○○，
    致乙○○○心生畏懼，致生危害於乙○○○之安全。嗣後丙○○再次離去，其行
    至前揭處所附近道路時，見己○○單獨一人，再基於上開傷害之概括犯意，持木
    棍毆打己○○，致己○○受有頭部外傷、左手第二掌骨骨折、右上肢多處擦傷、
    右腰擦傷等傷害。嗣因警員官黃琛據報前往處理，於丙○○毆打己○○之際將丙○○逮捕，並將其帶回宜蘭縣警察局羅東分局冬山分駐所進行訊問，丙○○竟基
    於侮辱之犯意，對於依法執行職務之官黃琛、戊○○○○，以「一線三之警察算
    什麼，我明天就讓你沒工作」、「幹你娘」等語當場侮辱，並在警局中於朱文獻
    製作筆錄之際，基於前揭恐嚇之概括犯意，以「朱文獻，你家死光光」、「朱文
    獻，你等死吧」等語，恐嚇朱文獻，致朱文獻心生畏懼，致生危害於朱文獻之安
    全。
二、案經臺灣宜蘭地方法院檢察署檢察官自動檢舉及乙○○○、甲○○、己○○、丙○○訴由宜蘭縣警察局羅東分局報請該署檢察官偵查起訴。
    理  由
一、訊據被告丙○○矢口否認有右揭犯行，並辯稱：當天晚上在朱文獻家中，因為朱
    文獻喝酒跌倒，當伊幫忙朱文獻止血時，乙○○○、甲○○、朱添泉、朱陳鳳嬌
    進門，其中一人抓住伊質問為何打架，當伊出門後乙○○○拿掃把打伊，伊就跑
    走，後來因為腳很痛就倒在菜園裡，之後聽到垃圾車的聲音才爬起來要回家，因
    為伊的車子停在朱文獻家，當回到朱文獻家時，乙○○○他們不讓伊離開，就把
    伊帶到派出所，到派出所時也沒有對警員說「一線三星算什麼」、「我明天就讓
    你沒工作」「幹你娘」等言語，而伊說這些話僅係自責罵自己云云；被告乙○○○則辯稱：當天伊和公公朱添泉、婆婆朱陳鳳嬌、兒子甲○○到朱文獻家，到了
    之後看到朱文獻流鼻血，朱文獻說被丙○○打，而朱陳鳳嬌質問丙○○為何打朱
    文獻，朱文獻對朱陳鳳嬌說老女人沒妳的事，並動手推朱陳鳳嬌，而甲○○上前
    與丙○○理論，丙○○並說年輕人不要這麼囂張，丙○○就開車走了，他們幾人
    就進入朱文獻家中坐並報警，後來丁○○○○過來帶朱文獻去找丙○○，約過了
    十幾分鐘丙○○又跑進來把甲○○拖出去亂打，伊看到之後很緊張就隨手拿了一
    把掃把亂揮，不知道是否有打到丙○○，而丙○○拿一根棍子和伊對打，並且說
    明天要妳消失在這世間，要殺妳全家等語。經查：
  (一)被告丙○○於九十一年九月二十九日晚間七時二十分許，於飲酒後因口角糾紛毆
    打朱文獻之事實，業據證人朱文獻於警、偵訊時指述綦詳，經核亦與被告乙○○○自陳與朱添泉、朱陳鳳嬌、甲○○等人至朱文獻家中時，目睹朱文獻受傷之情
    節相符，足證被告丙○○於飲酒後毆打朱文獻之情無訛。而告訴人甲○○於本院
    指訴稱：當丙○○離開之後，他們進入朱文獻家中，約過了十幾分鐘當伊在門口
    陪朱文獻的女兒玩，丙○○進來把伊推倒在地上，把伊拉到外面打，伊不確定丙○○是否有用棍子打伊，但丙○○有用手打，之後伊母親乙○○○過來勸架，丙○○並打伊母親，並且說明天要讓妳消失在這世間及要殺妳全家等語（參見本院
    九十二年一月三日訊問筆錄、九十二年一月十五日審判筆錄），且告訴人甲○○
    因此受有雙膝擦傷、左大足趾擦傷等傷害，亦有告訴人甲○○至財團法人天主教
    靈醫會羅東聖母醫院（以下簡稱羅東聖母醫院）就診，有該院出具之診斷證明書
    一紙附卷可稽，足證被告丙○○於毆打朱文獻後，因遭朱陳鳳嬌、甲○○指責，
    竟於離去朱文獻家後復折返傷害告訴人甲○○之情無訛。
  (二)被告乙○○○因見其子甲○○遭被告丙○○毆打，即隨手持掃把上前，而被告丙○○亦持棍反擊，兩人進而發生互毆，業據被告乙○○○、丙○○二人分別陳述
    在卷，而乙○○○因此受有頭部外傷、右前臂及左足擦傷等傷害；丙○○則受左
    臉頰擦傷、右腰肌肉疼痛、右腳掌二處擦傷、左膝擦傷等傷害，亦有被告二人提
    出之診斷證明書附卷可證。雖被告乙○○○辯稱當時伊係為保護甲○○而與被告
    丙○○互毆，惟按刑法上正當防衛之成立，以具現在不法之侵害，並出於防衛意
    思為前提。本件被告乙○○○、丙○○二人雖係互毆，惟衡之一般社會經驗法則
    ，互毆係屬互為攻擊之傷害行為，縱令一方先行出手，而還擊之一方在客觀上茍
    非單純對於現在不法之侵害為必要排除之反擊行為，因其本即有傷害之犯意存在
    ，則對其互為攻擊之還手反擊行為，自無主張正當防衛權之餘地，經訊之被告乙○○○固坦承以掃把揮向被告丙○○之事實，且就被告丙○○之傷勢觀之，其傷
    勢遍及左臉頰、右腰部、右腳掌、左膝多處等情，被告乙○○○持掃把毆打被告
    丙○○之行為，顯非出於防衛之意，而與正當防衛之構成要件有間，被告乙○○○此部分之辯解顯非可採。
  (三)被告丙○○與被告乙○○○互毆後即離開上開處所，並持棍毆打告訴人己○○之
    事實，業據告訴人己○○於本院指訴稱：當天晚上伊在朋友朱仁貴家中喝酒，後
    來接到乙○○○的電話說朱文獻家裡有人在鬧事，它們就開車去朱文獻家中，在
    距離朱文獻家五十公尺的地方被垃圾車擋住，朱仁貴先下車過去，伊停好車後走
    在馬路上，丙○○從背後拿木棍敲伊的頭，伊倒下去後丙○○又打伊背部，當伊
    喊救命時警察就到場了等語（參見本院九十二年一月三日訊問筆錄、九十二年一
    月十五日審判筆錄）。證人丁○○○○於本院調查時證稱：當天接獲通報後伊一
    人到現場到了之後除朱文獻外尚有乙○○○、甲○○一群人，伊帶甲○○至丙○○家，但並無找到丙○○，回到朱文獻家中時看到乙○○○一群人都跑到外面，
    說丙○○剛才跑回來打他們並開車跑了，後來在距離朱文獻家五十公尺處，垃圾
    車要經過但被丙○○的自小客車擋住，車鑰匙還在車上但車上並沒有人，伊將車
    子停在旁邊後折返回朱文獻家，在距離朱文獻家六十公尺處聽到有人在喊救命，
    伊和朱仁貴過去，看到丙○○拿一跟棍子打己○○等語（參見本院九十二年一月
    三日訊問筆錄）。而告訴人己○○因此受有受有頭部外傷、左手第二掌骨骨折、
    右上肢多處擦傷、右腰擦傷等傷害，並有告訴人己○○提出之診斷證明書一紙在
    卷可憑，被告丙○○傷害告訴人己○○之犯行足堪認定。
  (四)被告丙○○於毆打告訴人己○○之際，為丁○○○○逮捕並帶至宜蘭縣警察局羅
    東分局冬山分駐所接受訊問時，以「幹你娘」、「一線三之警員算什麼，我明天
    讓你沒工作」等語辱罵執行職務之丁○○○○、戊○○○○二人，業據證人丁○○○○、戊○○○○二人於本院調查時證述明確（參見本院九十一年一月三日訊
    問筆錄）。且證人丁○○○○並證稱：當天朱文獻、乙○○○、甲○○三人至派
    出所製作筆錄，於朱文獻製作筆錄時，丙○○再以朱文獻你家死光光、朱文獻你
    等死吧等言語恐嚇朱文獻，復據臺灣宜蘭地方法院檢察署檢察官勘驗被告丙○○
    之警訊錄影帶，被告丙○○確於警訊過程中，以「一線三之警員算什麼，我明天
    讓你沒工作」、「幹你娘」之言語辱罵警員，及以「朱文獻，你家死光光」、「
    朱文獻，你等死吧」之言語恐嚇朱文獻等情，有該署檢察官製作之勘驗筆錄附卷
    可參，被告辯稱於警訊過程中係自責而罵自己，顯係卸責之詞，不足採信。
  (五)此外，並有被告丙○○前揭傷害犯行所持之木棍一支扣案可證。綜上所述，本件
    事證明確，被告丙○○、乙○○○犯行堪以認定，應依法論科。
二、核被告丙○○所為，係犯刑法第一百四十條第一項侮辱公務員罪、第二百七十七
    條第一項傷害罪、第三百零五條恐嚇罪；被告乙○○○所為，係犯刑法第二百七
    十七條第一項傷害罪。被告丙○○前揭多次傷害、恐嚇犯行，時間緊接，方法相
    同，均觸犯犯罪構成要件相同之罪，顯均係基於概括犯意為之，均應依刑法第五
    十六條連續犯之規定，論以一罪，並均加重其刑。而被告丙○○所犯上開侮辱公
    務員、傷害、恐嚇等罪，犯意各別，構成要件互殊，應予分論併罰。查被告丙○○前於八十八年間因傷害案件，經臺灣高等法院於八十七年十月六日以八十七年
    度上易字第五四八○號刑事判決判處有期徒刑四月確定，於八十七年十一月十六
    日易科罰金執行完畢；被告丙○○再因妨害自由、傷害案件，經臺灣板橋地方法
    院於九十一年七月三日以九十一年度易字第一二六九號刑事判決各判處有期徒刑
    三月，並定應執行刑有期徒刑四月確定，於九十一年八月二十二日易科罰金執行
    完畢，有卷附臺灣高等法院被告全國前案紀錄表、臺灣高等法院檢察署刑案紀錄
    簡覆表各一件可按，其受有期徒刑之執行完畢，五年內再犯有期徒刑以上之罪，
    為累犯，依法加重其刑，並就被告丙○○上開傷害、恐嚇罪部分遞加重之。爰審
    酌被告丙○○僅因細故即犯前開犯行，於本院審理時仍飾詞卸責、毫無悔意，犯
    後態度不佳，及被害人所受損害之程度等一切情狀，就被告丙○○所犯上開三罪
    分別量處如主文所示之刑，及諭知易科罰金之折算標準，並定其應執行之刑及易
    科罰金之折算標準。另就被告乙○○○部分，爰審酌其係因其子無端遭人毆打，
    於情急中始為本件傷害犯行，及被害人所受傷害之程度，量處如主文所示之刑，
    並諭知易服勞役之折算標準，以示懲儆。扣案之木棍一支，雖係被告丙○○本件
    傷害犯行所用之物，惟並無證據證明係屬被告所有，因非違禁物，爰不為沒收之
    諭知；被告乙○○○所持傷害被告丙○○之掃把一支，雖未扣案，但亦非被告乙○○○所有之物，業據被告乙○○○陳明在卷，亦不為沒收之諭知，併此敘明。
據上論斷，應依刑事訴訟法第二百九十九條第一項前段，刑法第五十六條、第一百四
十條第一項、第二百七十七條第一項、第三百零五條、第四十七條、第五十一條第五
款、第四十一條第一項前段、第二項、第四十二條第二項，罰金罰鍰提高標準條例第
一條前段、第二條判決如主文。
本案經檢察官賴慶祥到庭執行職務
中      華      民      國    九十二    年      一      月    二十九    日
                                  臺灣宜蘭地方法院刑事第二庭
                                        審判長法  官  黃  永  勝
                                              法  官  鄭  貽  馨
                                              法  官  辜  漢  忠
右正本證明與原本無異。
如不服本判決，應於判決送達後十日內，向本院提出上訴狀。（應附繕本）
                                              書記官  林  秀  麗
中      華      民      國    九十二    年      一      月      三十    日
附錄本案論罪科刑法條全文：
刑法第一百四十條第一項
於公務員依法執行職務時，當場侮辱，或對於其依法執行之職務公然侮辱者，處六月
以下有期徒刑、拘役或一百元以下罰金。
刑法第二百七十七條第一項
傷害人之身體或健康者，處三年以下有期徒刑、拘役或一千元以下罰金。
刑法第三百零五條
以加害生命、身體、自由、名譽、財產之事，恐嚇他人致生危害於安全者，處二年以
下有期徒刑、拘役或三百元以下罰金。


司法院資訊處製作；財團法人民間司法改革基金會備份。
